臺灣臺北地方法院刑事判決
110年度易字第305號
公  訴  人  臺灣臺北地方檢察署檢察官
被      告  林天南



上列被告因違反毒品危害防制條例案件，經檢察官聲請以簡易判
決處刑（110年度偵字第4617號），本院認不宜以簡易判決處刑
（110年度簡字第621號），改依通常程序審理，並判決如下：
    主  文
本件免訴。
扣案含第二級毒品甲基安非他命成分之殘渣袋貳個、塑膠套貳個
、塑膠管參支均沒收銷燬之。
    理  由
一、公訴意旨略以：被告林天南明知甲基安非他命係毒品危害防
    制條例所列管之第二級毒品，不得非法持有，竟基於持有第
    二級毒品之犯意，於民國109年3月24日前某日，在不詳地點
    取得第二級毒品甲基安非他命(重量不詳)而持有之。嗣警於
    109年3月24日上午11時22分許起，在新北市○○區○○路0段00
    巷0弄0號5樓，經被告同意後執行搜索，扣得沾有甲基安非
    他命之殘渣袋2個、塑膠套2個、塑膠管3支，而悉上情。因
    認被告涉犯毒品危害防制條例第11條第2項持有第二級毒品
    罪嫌。
二、刑事訴訟法第302條第1款規定，案件曾經判決確定者，應為
    免訴之判決，係以同一案件，已經法院為實體上之確定判決
    ，該被告應否受刑事制裁，即因前次判決而確定，不能更為
    其他有罪或無罪之實體上裁判。此項原則，關於實質上一罪
    或裁判上一罪，其一部事實已經判決確定者，對於構成一罪
    之其他部分，亦均應適用，此種情形，係因審判不可分之關
    係，在審理事實之法院，對於全部犯罪事實，按照刑事訴訟
    法第267條規定本應予以審判，故其確定判決之既判力，亦
    自應及於全部之犯罪事實（最高法院105年度台非字第89號
    判決意旨參照）。又刑法上所謂吸收犯，係指一罪所規定之
    構成要件，為他罪構成要件所包括，因而發生吸收關係者而
    言。如意圖供自己施用而持有毒品，進而施用，則其持有之
    低度行為，當然為高度之施用行為所吸收，不另論以持有毒
    品罪（最高法院90年度台非字第174號判決意旨參照）。且
    除施用毒品前持有各該毒品之行為應為施用毒品之高度行為
    所吸收外，施用毒品後持有剩餘毒品（純質淨重未逾毒品危
    害防制條例第11條第3、4項所定重量）之行為亦應為施用毒
    品行為所吸收，此觀臺灣高等法院暨所屬法院101年法律座
    談會刑事類提案第26號決議所採乙說之見解即明。是以，施
    用毒品後所持有毒品或沾染毒品成分之物，除足認係行為人
    另行起意取得並持有外，應均由其前施用毒品之高度行為所
    吸收。
三、公訴意旨認被告涉犯持有第二級毒品罪嫌，無非係以被告於
    偵查中之供述、新北市政府警察局新店分局搜索扣押筆錄、
    扣押物品目錄表、扣押物品收據、自願受搜索同意書、現場
    及扣案物照片9張等資料，為其主要論據。訊據被告固坦承
    其持有扣案沾有第二級毒品甲基安非他命成分之殘渣袋2個
    、塑膠套2個、塑膠管3支之事實，惟辯稱：那是之前施用安
    非他命留下來的器具，我丟在那兒；是我忘記丟掉的；我都
    跟菸頭放在一起，都沒有清理掉等語（見偵卷第5至7頁、第
    56頁及其背面、本院卷二第39頁）。
四、經查：
  ㈠被告係於109年3月24日上午11時22分許，經警搜索被告位於
    新北市○○區○○路0段00巷0弄0號5樓住處時，於其住處床頭位
    置查獲殘渣袋2個、塑膠套2個、塑膠管3支，經警方送驗後
    上開物品均檢出甲基安非他命之成分，然經警方得被告同意
    採尿後，被告尿液則呈安非他命陰性反應等情，有新北市政
    府警察局新店分局搜索扣押筆錄、扣押物品目錄表、台灣尖
    端先進生技醫藥股份有限公司毒品證物鑑定分析報告3份、
    勘察採證同意書、受採集尿液檢體人姓名及檢體編號對照表
    、台灣檢驗科技股份有限公司濫用藥物實驗室109年10月21
    日濫用藥物檢驗報告、尿液檢體監管紀錄表等件為證（見偵
    卷第9至13頁、第23至25頁、第26至29頁），此節事實足堪
    認定。
  ㈡又被告前係基於施用第二級毒品甲基安非他命之犯意，於109
    年3月19日晚間8時36分許為警採尿前回溯96小時內之某時，
    在不詳地點施用第二級毒品甲基安非他命1次，嗣後於109年
    3月19日晚間7時26分許，經警搜索被告位於新北市○○區○○路
    0段00巷0弄0號5樓住處時，於其住處查獲甲基安非他命吸食
    器1個、鏟管1支，復經被告同意而採集尿液檢體送驗，呈甲
    基安非他命、安非他命陽性反應，而被告上開施用第二級毒
    品犯行，經臺北地檢署109年度毒偵字第1824號起訴書提起
    公訴後，被告於審理中坦承犯行，並經本院109年度審易字
    第1762號判決處有期徒刑3月且得易科罰金，於109年8月31
    日確定等情（以下簡稱「前案」），有前案判決書、前案之
    新北市政府警察局新店分局搜索扣押筆錄及臺灣高等法院被
    告前案紀錄表各1份在卷足參（見本院卷一第21至23頁、前
    案偵卷第33至36頁及本院卷二第10頁），並經本院調閱前案
    全卷證查閱無訛，是被告就其於本案為警查獲前之施用第二
    級毒品甲基安非他命犯行，經本院判處有罪確定在案，亦堪
    認定。
  ㈢被告為警查獲本案扣案物，始終均陳稱：係先前所使用而未
    能丟棄等語（見偵卷第6頁背面、第56至57頁），且被告上
    開施用第二級毒品犯行係於109年3月間，並於109年3月19日
    晚間7時許經警搜索住處而遭查獲，至被告本次持有第二級
    毒品行為則係於109年3月24日上午11時許，經警搜索住處查
    獲殘渣袋2個、塑膠套2個、塑膠管3支而為移送，兩次搜索
    時間間距不到5天，參以本案扣案物僅為殘渣袋、塑膠套及
    塑膠管，依其扣案物照片顯示，均僅見空套袋及空管，其所
    含甲基安非他命成分亦均量微無法秤重，有扣案物照片及台
    灣尖端先進生技醫藥股份有限公司毒品證物鑑定分析報告3
    份在卷可憑（見偵卷第18至19、23至25頁），堪認上開扣案
    物品確有可能係經被告供前案吸食甲基安非他命所使用，而
    未於本案搜索前為丟棄。
  ㈣再參以被告於109年3月24日當日上午11點49分所採集之尿液
    ，確對甲基安非他命、安非他命呈現陰性反應乙情，可見被
    告並無施用第二級毒品之行為，則被告於前案109年3月19日
    遭查獲後，主觀上是否有另行基於持有第二級毒品之意思而
    持有上開扣案物即殘渣袋2個、塑膠套2個、塑膠管3支，亦
    顯有可疑。且被告住處床頭確有堆置多個塑膠瓶及多個菸盒
    等雜物，且該處係以床頭上一顆燈泡為照明，有現場照片及
    本院勘驗筆錄在卷可參（見偵卷第17頁、前案偵卷第45至47
    頁、本院卷二第36至38頁），核其現場情狀，警員確有可能
    在第一次搜索漏未發現本案扣案物即殘渣袋、塑膠套及塑膠
    管，本案扣案物品確有可能係前案施用後所剩餘之物品，是
    被告所辯與常情難認相違，尚無從認定被告確有於前案查獲
    後，另行起意持有第二級毒品之犯行。
  ㈤綜上，被告辯稱扣案之殘渣袋2個、塑膠套2個及塑膠管3支均
    係先前所使用而未能丟棄等情，依罪證有疑利益歸於被告之
    原則，認其所辯可採，且因持有第二級毒品甲基安非他命乃
    繼續犯，是前案施用第二級毒品案件，與本件持有第二級毒
    品案件，具有吸收關係之實質一罪關係，應屬同一案件，則
    本件持有毒品部分應為前案確定判決效力所及。是前案既已
    判決被告施用第二級毒品甲基安非他命確定，檢察官就被告
    所犯與之有實質一罪關係之持有第二級毒品甲基安非他命之
    同一案件，再行起訴，顯係就曾經判決有罪確定之案件重行
    起訴，揆諸前開規定，本件爰不經言詞辯論，逕為諭知免訴
    之判決。
五、沒收部分：
    刑法及毒品危害防制條例關於沒收之規定分別於104年12月3
    0日、105年6月22日修正公布，均於105年7月1日起施行。而
    刑法本次沒收修正經參考外國立法例，以切合沒收之法律本
    質，認沒收為本法所定刑罰及保安處分以外之法律效果，具
    有獨立性，而非刑罰（從刑），則縱使本案為免訴之判決，
    就扣案毒品部分，自仍得為沒收之諭知。經查，被告本次經
    警查獲所扣得沾有甲基安非他命之殘渣袋2個、塑膠套2個、
    塑膠管3支，經送檢驗均檢出含第二級毒品甲基安非他命成
    分，此有台灣尖端先進生技醫藥股份有限公司毒品證物鑑定
    分析報告3份在卷可憑（見偵卷第23至25頁），而依現行檢
    驗方式，前揭扣案物品上仍會殘留若干毒品無法分離，自應
    一體視為毒品部分，不論屬於犯人與否，依刑法第40條第2
    項及毒品危害防制條例第18條第1項前段宣告沒收銷燬，至
    鑑驗用罄之毒品部分，既已滅失，爰不另為沒收銷燬之宣告
    。
六、據上論斷，應依刑事訴訟法第302條第1款，第307條，毒品
    危害防制條例第18條第1項，刑法第11條、第40條第2項，判
    決如主文。
本案經檢察官黃思源聲請簡易判決處刑，檢察官葉惠燕到庭執行
職務。
中　　華　　民　　國　　110 　年　　10　　月　　20　　日
　　　　　　　　　刑事第十八庭  法　官　范雅涵
以上正本證明與原本無異。
如不服本判決應於收受送達後20日內向本院提出上訴書狀，並應
敘述具體理由；其未敘述上訴理由者，應於上訴期間屆滿後20日
內向本院補提理由書（均須按他造當事人之人數附繕本）「切勿
逕送上級法院」。
　　　　　　　　　　　　　　　　書記官　楊文祥
中　　華　　民　　國　　110 　年　　10　　月　　20　　日